臺灣高等法院刑事判決　　　　　　　　95年度上訴字第4708號
上　訴　人　臺灣板橋地方法院檢察署檢察官
被　　　告　甲○○
　　　　　　　　　　通訊處 桃園郵政第9-478號信箱
上列上訴人因被告偽造文書案件，不服臺灣板橋地方法院94年度
訴字第2022號，中華民國95年9 月28日第一審判決（起訴案號：
臺灣板橋地方法院檢察署93年度偵緝字第1913號），提起上訴，
本院判決如下：
    主  文
上訴駁回。
    理  由
一、本件公訴意旨略以，被告甲○○係址設於臺北縣板橋市○○
    路○段九十五巷十三之一號二樓之邁客傢俱股份有限公司（
    下稱邁客公司）負責人，緣香港商銀畔有限公司臺灣分公司
    （下稱銀畔公司）受客戶委託而向邁客公司訂貨，並交付開
    狀銀行為渣打銀行，金額分別為美金九萬一千二百四十二點
    九元及一萬四千零四百十九點五八元，押匯銀行分別為臺灣
    企銀劍潭分行及華南商業銀行五股分行之信用狀各一張予邁
    客公司，詎被告竟基於行使偽造私文書之概括犯意，於民國
    （下同）九十年七月四日，連續在二份驗貨證明（
    INSPECTION CERTIFICATE）上偽簽告訴人即銀畔公司負責人
    KESWANI BHAGWA N TARACHAND之署名各一枚，再持之連續向
    押匯銀行辦理押匯，致使押匯銀行誤認銀畔公司之客戶業已
    收到貨物而將貨款如數撥至邁客公司於押匯銀行之帳戶，足
    生損害於押匯銀行、告訴人即銀畔公司之權益。嗣經押匯銀
    行向渣打銀行請求兌付遭拒，始知悉上情。因認被告涉犯刑
    法第二百十六條、第二百十條之行使偽造私文書罪嫌等語。
二、公訴人認被告涉有上揭罪嫌，係以被告之供述、告訴人之指
    訴、受理刑事案件報案三聯單一紙、證人即華南銀行五股分
    行辦理押匯業務職員鄭玉明之證述、出口押匯國外拒付處理
    紀錄表、華南商業銀行留底聯、出口單據審核底稿、出口押
    匯／貼現申請書、存款往來明細表、客戶資料查詢申請單、
    渣打銀行通知（共三頁）各一份、華南商業銀行通知二份、
    驗貨證明（INSPECTION CERTIFICATE）、渣打銀行於九十年
    十月三十一日告知「KESWANI 」簽名不符之通知各二份、公
    司基本資料查詢、經濟部國際貿易局進出口廠商登記卡、經
    濟部中部辦公室書函所附邁客公司最近一次變更登記事項卡
    、被告國民身分證資料影本各一份等，資為論據。
三、按犯罪事實應依證據認定之，無證據不得認定犯罪事實；又
    不能證明被告犯罪者，即應諭知無罪之判決，刑事訴訟法第
    一百五十四條第二項、第三百零一條第一項分別定有明文。
    次按認定不利於被告之事實，須依積極證據，苟積極證據不
    足為不利於被告事實之認定時，即應為有利於被告之認定，
    更不必有何有利之證據。又認定犯罪事實所憑之證據，雖不
    以直接證據為限，間接證據亦包括在內，然而無論直接或間
    接證據，其為訴訟上之證明，須達於通常一般人均不致有所
    懷疑，而得確信其為真實之程度，始得據為有罪之認定，最
    高法院三十年上字第八一六號及七十六年臺上字第四九八六
    號判例意旨可資參照。末按告訴人之告訴，係以使被告受刑
    事訴追為目的，是其陳述是否與事實相符，仍應調查其他證
    據以資審認，最高法院五十二年度臺上字第一三００號著有
    判例。
四、經查，被告固坦承持前開信用狀至銀行辦理押匯等情不諱，
    惟堅決否認有何偽造文書犯行，辯稱，伊沒有偽造驗貨證明
    等語。
    次查本件告訴人雖於警詢及偵查中指訴被告偽造驗貨證明
    （INSPECTION CERTIFICATE）二紙，俾據以向銀行辦理押匯
    一節，並陳稱，伊客戶出面向邁客公司訂貨，授權伊去驗貨
    ，但邁客公司沒有通知伊去驗貨，就逕自在驗貨單上簽名云
    云（見臺灣板橋地方法院檢察署九十三年度偵緝字第一九一
    一號偵查卷第二六頁），惟自始未提出任何其所稱之「客戶
    」與被告簽訂之合約書或其受該「客戶」委託驗貨之事證。
    按告訴人之告訴，係以使被告受刑事訴追為目的，是其陳述
    是否與事實相符，仍應調查其他證據以資審認，最高法院五
    十二年台上字第一三00號著有判例。告訴人所為上開指訴，
    既乏事證揆之判例意旨所示，自不能遽予採信。
五、再查，被告確已將本件貨物送交沛華實業股份有限公司委託
    萬海航運股份有限公司載運至香港並經受貨人提領之事實，
    此有沛華實業股份有限公司九十五年二月八日刑事陳明狀暨
    所附載貨證券影本、同年三月十五日刑事陳明狀暨所附載貨
    證券影本、萬海航運股份有限公司九十五年四月三日函、同
    年四月二十四日函各一件附卷可稽，堪認實在。是被告出貨
    載運至香港之責任已盡，告訴人又不能提出任何驗貨證明或
    提領之文書物證，豈可憑空認係被告有偽造驗貨證明文書以
    提領貨物之行為？
六、綜上所述，本件被告被訴偽造及行使偽造文書之行為，不能
    證明。原審諭知被告無罪之判決，並無違誤。
七、公訴人上訴意旨略以，(1)、本件告訴人於警詢中及偵查中否
    認本件驗貨證明上之簽名為其所簽，指係邁客公司所偽造，
    而其客戶并未收到貨物，係邁客公司將貨運到香港，又轉到
    大陸等情；又證人即押匯銀行之承辦人員鄭玉明對於開狀銀
    行反應驗貨證明書上之簽名不符等情，亦於偵查中證述在卷
    ；參以被告公司當時正值經營不濟，甚有偽造驗貨證明據以
    獲取貨款之動機；另驗貨證明之簽名經肉眼觀察，與告訴人
    之簽名「KESWANIB.T﹒」明顯不符。被告偽造文書之犯行應
    堪認定。公訴人於原審法院準備程序中請求查證告訴人、證
    人鄭玉明，原審竟未予傳訊，顯有應調查之證據未予調查之
    違誤。(2)、被告對於驗貨一節，於94、4、20 偵查中供稱：
    「沒有看過驗貨證明書，對其沒有印象，... 資料是我太太
    給我的」；於94、5、23 偵查中供稱：「我去辨驗貨的，何
    人偽造驗貨證明書不知道」；於原審法院95、7、15 準備程
    序中卻稱：「是香港銀畔公司的經理簽的，我是自己判斷，
    我並沒有親眼看到誰簽名」，前後供詞矛盾，疑點甚多。(3)
    、告訴人堅稱其客戶並未收到貨物，其實情如何，實有傳訊
    告訴人及被告當面對質之必要；且觀之萬海航運股份有限公
    司函稱：「該託運公司無法提供本件領櫃之受貨人或報關業
    者名」，準此，本件貨物之受貨人究係何人？是否為被告之
    其他客戶所提領？或由被告委託其客戶領回該等貨物，均有
    查明之必要。原審就上述重要爭點棄而不顧，其未盡調查之
    能事，其認定事實與適用法律即有違法，自難認原判決妥適
    ，請撤銷原判決，另為適當之判決云云。
    惟按檢察官就被告犯罪事實，應負舉證責任，並指出證明之
    方法，刑事訴訟法第一六一條定有明文。公訴人起訴被告偽
    造并行使本件驗貨證明上之簽名，即應就被告偽造簽名之事
    實，負舉證責任並指出證明方法，而偽造此簽名事實，須有
    上有簽名之驗貨證明其物，始堪指認或供鑑定。查公訴人既
    無以提出本件上有簽名之驗貨證明其物原本，所指出告訴人
    或押匯銀行之承辦人員鄭玉明憑空所陳簽名不符云云，自屬
    無據。而文書真偽之認定，須以實物作科學鑑定，始告發見
    真實，上訴意旨所云驗貨證明之簽名經肉眼觀察如何，諉不
    足取。次按，認定犯罪事實應依證據，為刑事訴訟法所明定
    ，故被告否認犯罪事實所持之辯解，縱屬不能成立，仍非有
    積極證據足以證明其犯罪行為，不能遽為有罪之認定，最高
    法院三十年上字第一八三一號著有判例。上訴意旨以被告前
    後供詞矛盾，疑點甚多，資以認定被告犯罪一節，顯與此則
    判例意旨相違；又上訴意旨所述被告公司當時正值經營不濟
    一節，縱屬實在，衡情亦不足認與被告偽造文書犯罪之動機
    具有證據法上之關聯性。觀之上訴意旨所指出萬海航運股份
    有限公司函，既已稱：「該託運公司無法提供本件領櫃之受
    貨人或報關業者名」，告訴人既自稱本人並未在場，則公訴
    人請求命告訴人及被告當面對質，本院迨難想像於真實發見
    何益？
    從而，公訴人之上訴，為無理由，其上訴，應予駁回。
據上論斷，應依刑事訴訟法第368條，判決如主文。
本案經檢察官吳慧蘭到庭執行職務。
中　　華　　民　　國　　96　　年　　3 　　月　　28　　日
                　刑事第五庭　審判長法　官　吳　敦
                                　　法　官　張傳栗
                                　　法　官　陳祐治
以上正本證明與原本無異。
檢察官如不服本判決，應於收受送達後十日內向本院提出上訴書
狀，其未敘述上訴之理由者並得於提起上訴後十日內向本院補提
理由書（均須按他造當事人之人數附繕本）。
被告不得上訴。
                                　　書記官　蔡慧娟
中　　華　　民　　國　　96　　年　　3 　　月　　28　　日
